臺灣苗栗地方法院刑事判決
111年度訴字第263號
公  訴  人  臺灣苗栗地方檢察署檢察官
被      告  陳冠宇




上列被告因加重詐欺等案件，經檢察官提起公訴（110年度少連
偵字第80號），被告於準備程序中就被訴事實為有罪之陳述，經
告知簡式審判程序意旨，於聽取當事人之意見後，本院裁定以簡
式審判程序審理，判決如下：
    主  文
庚○○犯如附表編號1至5所示之各罪，各處如附表編號1至5主文欄
所示之刑。應執行有期徒刑壹年捌月。
未扣案之犯罪所得新臺幣伍仟元沒收，於全部或一部不能沒收或
不宜執行沒收時，追徵其價額。　
    犯罪事實及理由
一、本件犯罪事實、證據，除下列補充及更正外，其餘均引用檢
    察官起訴書之記載（如附件）。
　㈠附件犯罪事實一第14列「詐騙丁○○等7人匯款」應更正為「詐
    騙辛○○等5人匯款（公訴意旨所載之被害人丁○○、丙○○部分
    ，本院另行審結）」、第18列「247,017元」後應補充「（
    含手續費）」、犯罪事實二（起訴書誤載為三）第1列「案
    經丁○○、丙○○、辛○○、戊○○、甲○○告訴」應更正為「案經辛○○、戊○○、甲○○告訴」。
  ㈡附件證據並所犯法條一證據清單暨待證事實編號3證據清單欄
    內所載之證人丁○○、丙○○於派出所的供述，應予刪除。　　
　㈢附件附表一編號4、5詐騙時間及方式欄「3月30日」均應更正
    為「3月15日」、編號7詐騙時間及方式欄「3時40分許」應
    更正為「4時46分許」。
　㈣證據部分增列：被告庚○○（下稱被告）於本院準備程序及審
    理時之自白；告訴人辛○○之新北市政府警察局蘆洲分局龍源
    派出所陳報單、受（處）理案件證明單、受理各類案件紀錄
    表、受理詐騙帳戶通報警示簡便格式表、金融機構聯防機制
    通報單、手機通聯記錄截圖照片、中國信託商業銀行000000
    000000號帳戶存摺內頁影本；告訴人戊○○之內政部警政署反
    詐騙諮詢專線紀錄表、臺北市政府警察局內湖分局東湖派出
    所受（處）理案件證明單、受理各類案件紀錄表、受理詐騙
    帳戶通報警示簡便格式表、臉書MESSENGER對話訊息截圖照
    片、LINE對話訊息紀錄、轉帳交易明細表；被害人乙○○之內
    政部警政署反詐騙諮詢專線紀錄表、新北市政府警察局永和
    分局新生派出所陳報單、受（處）理案件證明單、受理各類
    案件紀錄表、受理詐騙帳戶通報警示簡便格式表、中國信託
    銀行轉帳交易明細表、手機通聯記錄截圖照片、網路郵局截
    圖照片；告訴人甲○○之內政部警政署反詐騙諮詢專線紀錄表
    、桃園市政府警察局桃園分局景福派出所陳報單、受（處）
    理案件證明單、受理各類案件紀錄表、受理詐騙帳戶通報警
    示簡便格式表、金融機構聯防機制通報單、敦南Richart二
    類加碼帳戶明細轉帳交易截圖照片、手機通聯記錄截圖照片
    ；被害人己○○之臺北市政府警察局信義分局三張犁派出所陳
    報單、受（處）理案件證明單、受理各類案件紀錄表、受理
    詐騙帳戶通報警示簡便格式表、金融機構聯防機制通報單、
    網路銀行轉帳交易截圖照片、手機通聯記錄截圖照片、熱點
    資料案件詳細列表。
二、論罪科刑：
　㈠按洗錢防制法第2條規定：「本法所稱洗錢，指下列行為：一
    、意圖掩飾或隱匿特定犯罪所得來源，或使他人逃避刑事追
    訴，而移轉或變更特定犯罪所得。二、掩飾或隱匿『特定犯
    罪』所得之本質、來源、去向、所在、所有權、處分權或其
    他權益者。三、收受、持有或使用他人之特定犯罪所得。」
    。又同法第3條第2款亦明文規定刑法第339條之詐欺罪屬洗
    錢防制法所稱之「特定犯罪」。故詐騙集團成員向被害人施
    用詐術後，為隱匿其詐欺所得財物之去向，而令被害人將款
    項轉入人頭帳戶，並指派他人前往提領詐欺所得款項，已發
    生製造該詐欺犯罪所得金流斷點，實質上使該犯罪所得嗣後
    之流向不明，達成隱匿犯罪所得之效果，妨礙犯罪之偵查，
    即與該法第2條第2款相符，並該當於該法第14條第1項一般
    洗錢罪（最高法院109年度台上字第3224號判決意旨參照）
    。查本案如附表編號1至5所示之告訴人辛○○、戊○○、甲○○、
    被害人乙○○、己○○等5人（下合稱告訴人及被害人等5人）遭
    詐騙匯款至附件附表一匯款帳戶欄所示帳戶，該款項係詐騙
    集團成員犯詐欺取財罪而得，自屬洗錢防制法所規定之「特
    定犯罪」所得。再由被告搭載共犯張嘉豪、林○承2人，由林
    ○承於附件附表二編號1至6所示之提款時間、地點提領款項
    ，由張嘉豪於附件附表二編號7至12所示之提款時間、地點
    提領款項，被告再將張嘉豪、林○承領出之贓款交予詐騙集
    團其他成員，即足隱匿該等特定犯罪所得之去向，依上開所
    述，自已該當洗錢防制法第2條第2款、第14條第1項之洗錢
    行為。 
　㈡核被告就附表編號1至5所為，均係犯刑法第339條之4第1項第
    2款之三人以上共同詐欺取財罪、洗錢防制法第14條第1項之
    洗錢罪。　　
　㈢按共同正犯之成立，祇須具有犯意之聯絡、行為之分擔，既
    不問犯罪動機起於何人，亦不必每一階段犯行均經參與。共
    同實行犯罪行為之人，在合同意思範圍內，各自分擔犯罪行
    為之一部，相互利用他人之行為，以達其犯罪之目的者，即
    應對於全部所發生之結果共同負責；且共同正犯不限於事前
    有協定，即僅於行為當時有共同犯意之聯絡者亦屬之，且表
    示之方法，不以明示通謀為必要，即相互間有默示之合致亦
    無不可（最高法院103年度台上字第2335號判決意旨參照）
    。本案被告雖未親自詐騙告訴人及被害人等5人，然其為搭
    載共犯張嘉豪、林○承提領款項及交付詐欺贓款之構成要件
    行為，使本案詐騙集團成員取得該等特定犯罪所得支配地位
    ，並且隱匿該等犯罪所得之去向，而製造金流斷點，被告上
    開所為對於本案詐騙集團詐欺取財、洗錢等行為具有功能上
    不可或缺之重要性，堪認被告有與本案詐騙集團成員相互利
    用而遂行詐欺取財、洗錢等犯行之犯意聯絡，透過自行分擔
    上開部分行為之實行而共同支配犯罪。故被告就附表一編號
    1至5與詐騙集團其他成員之間，具有彼此利用之合同意思，
    而互相分擔犯罪行為，揆諸上開說明，就所犯上開加重詐欺
    、洗錢罪犯行間，均具有犯意聯絡與行為分擔，應依刑法第
    28條之規定，論以共同正犯。
　㈣被告係以一行為同時觸犯三人以上共同詐欺取財罪、洗錢罪
    ，為想像競合犯，應依刑法第55條前段之規定，從一重論以
    刑法第339條之4第1項第2款之三人以上共同詐欺取財罪。
　㈤又詐欺取財罪，係為保護個人之財產法益而設，行為人罪數
    之計算，自應依遭詐騙之被害人人數計算。被告就如附表編
    號1至5所示三人以上共同詐欺取財罪，遭詐騙之被害人不同
    ，堪認犯意各別，行為互異，在刑法評價上各具獨立性，應
    予分論併罰。
　㈥被告無兒童及少年福利與權益保障法第112條加重事由之適用
    ： 
　1.按兒童及少年福利與權益保障法第112條第1項前段所定之加
    重處罰，固不以該成年人明知所教唆、幫助、利用、共同實
    行犯罪之人或被害人為兒童及少年為必要，但仍須證明該成
    年人有教唆、幫助、利用兒童及少年或與之共同實行犯罪，
    以及對兒童及少年犯罪之不確定故意，始足當之（最高法院
    104年度台上字第1846號判決意旨參照）。
　2.共犯林○承於行為時固為未滿18歲之少年，然被告於本院準
    備程序及審理時供稱：我當時並不知道林○承未滿18，我不
    知道林○承的出生年月日，案發時我20歲林○承小我一屆，我
    一直認為他是19或18，加上林○承也有跟我講過他有在外面
    工作，板模工，有去人力仲介公司上班，我認為正常推論應
    該是有滿18歲，我不知道他未滿18，如果知道就不會找他當
    車手等語（本院卷第172、197頁），參以少年林○承於本件
    行為時已年滿17歲又10個月，不到2個月即滿18歲，實難僅
    憑外表得知其實際年齡。又卷內並無證據證明被告明知或可
    得預見林○承未滿18歲，是依上開法律見解，被告並無兒童
    及少年福利與權益保障法第112條加重其刑規定之適用。
　㈦洗錢防制法第16條第2項固規定「犯前二條之罪，在偵查或審
    判中自白者，減輕其刑」。被告於本院審判時自白洗錢犯行
    ，原應依上開規定減輕其刑，惟被告本案所為均係從一重之
    刑法加重詐欺取財罪處斷，該重罪並無法定減刑事由，參照
    最高法院108年度台上大字第3563號裁定法理，無從再適用
    上開條項規定減刑，僅能於量刑時予以衡酌，併予敘明。
　㈧爰審酌被告交付告訴人及被害人等5人遭詐騙之款項予上游詐
    騙集團成員，使本案詐騙集團成員以此方式坐領不法利益並
    逃避司法追緝，製造金流斷點，非但造成告訴人及被害人等
    5人受有財產損害，更助長詐騙歪風、影響社會正常交易往
    來之互信基礎及金融秩序，實有不該。惟念及被告犯後坦承
    犯行，犯後態度尚可，另有前開輕罪之自白減輕其刑事由，
    而得作為量刑之有利因子，兼衡本案告訴人及被害人等5人
    受騙之金額，被告迄今尚未賠償渠等所受損害，於本院審理
    時自述為高中肄業之智識程度，因另案入監服刑前受僱從事
    水電工作、月薪約新臺幣（下同）4、5萬元之經濟狀況，及
    未婚妻目前懷孕中之生活狀況（本院卷第196頁）等一切情
    狀，分別量處如附表編號1至5主文欄所示之刑。並考量本案
    被告所犯其犯罪時間相近、罪質相同，及整體犯行之應罰適
    當性等總體情狀，為免被告因重複同種類犯罪，因實質累加
    之方式定應執行刑，致使刑度超過其行為之不法內涵，而違
    反罪責原則，爰就被告所犯如附表編號1至5所示各罪之刑，
    依刑法第51條第5款定應執行之刑如主文所示。
三、沒收：
　㈠按共同正犯犯罪所得之沒收、追徵，應就各人所分得之數為
    之。所謂各人「所分得」之數，係指各人「對犯罪所得有事
    實上之處分權限」而言。因此，若共同正犯各成員內部間，
    對於犯罪所得分配明確時，應依各人實際所得予以宣告沒收
    ；若共同正犯對於犯罪所得，其個人確無所得或無處分權限
    ，且與其他成員亦無事實上之共同處分權限者，自不予諭知
    沒收（最高法院108年度台上字第1037號判決意旨參照）。
    被告於本院審理時供稱：當天我的報酬是5000元，因為我只
    是司機，我跟林○承、張嘉豪一起去交錢，群組會跟我們說
    每個人的報酬是多少，從裡面抽起來，我當天有拿到5000元
    等語（本院卷第196頁）。是本案被告之犯罪所得為5000元
    ，雖未扣案，仍應依刑法第38條之1第1項前段、第3項規定
    ，宣告沒收，並諭知於全部或一部不能沒收或不宜執行沒收
    時，追徵其價額。
　㈡共犯林○承、張嘉豪所提領之款項，被告均已轉交予上游詐騙
    集團成員，非屬被告所有，亦非在其實際掌控中，其就此部
    分所隱匿之財物不具所有權及事實上處分權，無從依洗錢防
    制法第18條第1規定就所隱匿全部金額諭知沒收，併此指明
    。　　
四、依刑事訴訟法第273條之1第1項、第299條第1項前段，判決
    如主文。
五、本判決書係依刑事訴訟法第310條之2準用同法第454條第1、
    2項製作，犯罪事實、證據，並得引用檢察官起訴書之記載
    。如不服本件判決，得自判決送達之日起20日內，以書狀敘
    述理由，提起上訴。
本案經檢察官林圳義提起公訴，檢察官楊岳都到庭執行職務。
中    華    民    國   111    年    9     月    13    日
                  刑事第三庭  法  官  紀雅惠
以上正本證明與原本無異。
如不服本判決應於收受判決後20日內向本院提出上訴書狀，並應
敘述具體理由（均應附繕本）。告訴人或被害人如對本判決不服
者，應具備理由請求檢察官上訴，其上訴期間之計算係以檢察官
收受判決正本之日期為準。
中    華    民    國   111    年    9     月    13    日
                              書記官  陳信全
附錄本案論罪科刑法條： 
中華民國刑法第339條之4
犯第339條詐欺罪而有下列情形之一者，處1年以上7年以下有期
徒刑，得併科1百萬元以下罰金：
一、冒用政府機關或公務員名義犯之。
二、三人以上共同犯之。
三、以廣播電視、電子通訊、網際網路或其他媒體等傳播工具，
    對公眾散布而犯之。
前項之未遂犯罰之。
洗錢防制法第14條
有第二條各款所列洗錢行為者，處7年以下有期徒刑，併科新臺
幣5百萬元以下罰金。
前項之未遂犯罰之。
前二項情形，不得科以超過其特定犯罪所定最重本刑之刑。
附表：
編號 犯罪事實           主      文  1 附件附表一編號3（告訴人辛○○） 庚○○犯三人以上共同詐欺取財罪，處有期徒刑壹年壹月。  2 附件附表一編號4（告訴人戊○○） 庚○○犯三人以上共同詐欺取財罪，處有期徒刑壹年壹月。  3 附件附表一編號5（被害人乙○○） 庚○○犯三人以上共同詐欺取財罪，處有期徒刑壹年壹月。  4 附件附表一編號6（告訴人甲○○） 庚○○犯三人以上共同詐欺取財罪，處有期徒刑壹年貳月。  5 附件附表一編號7（被害人己○○） 庚○○犯三人以上共同詐欺取財罪，處有期徒刑壹年貳月。 
附件：
臺灣苗栗地方檢察署檢察官起訴書
                                   110年度少連偵字第80號
　　被　告　庚○○　
上列被告因詐欺等案件，已經偵查終結，認應提起公訴，茲將犯
罪事實及證據並所犯法條分敘如下：
　　犯罪事實
一、庚○○、林○承（民國00年0月生，年籍詳卷，另案經警移送臺
    灣臺中地方法院少年法庭審理）、張嘉豪（另行通緝）於11
    0年3月間某時，參與葉珈銘（另案通緝）之3人以上，以實
    施詐術為手段，所組成具有持續性及牟利性之有結構性詐騙
    組織（參與他罪組織罪嫌，另案審理中）。本案詐欺牟利方
    式係由本案詐欺集團之成員施用詐術，使人陷於錯誤而匯款
    至人頭帳戶，再由詐欺犯罪集團擔任取簿手及車手之成員，
    至詐欺集團指定之便利商店領取人頭帳戶存摺及提款卡，再
    持該人頭帳戶提款卡將帳戶內之贓款領出，再依所約定之比
    例朋分，庚○○、張嘉豪、林○承均為本案詐欺集團之車手及
    取簿手。庚○○、張嘉豪、林○承及所屬本案詐欺集團成員，
    即共同意圖為自己不法之所有，基於3人以上共同詐欺取財
    及洗錢之犯意聯絡，由不詳姓名之上游詐騙集團成員以附表
    一所示之方式，詐騙丁○○等7人匯款，再由庚○○駕駛車牌號
    碼0000-00號自用小客車搭載張嘉豪、林○承2人，由林○承於
    附表二編號1至6所示時間、地點，提款6次共新臺幣73,830
    元；由張嘉豪於附表二編號7至12所示時間、地點，提款6次
    共新臺幣247,017元，再轉交給庚○○，庚○○再轉交給不詳姓
    名之上游詐騙集團成員，以此方式共同逃避警察機關追查金
    錢之流向。
三、案經丁○○、丙○○、辛○○、戊○○、甲○○告訴，由苗栗縣警察局
    竹南分局報告偵辦。
　　證據並所犯法條
一、證據清單暨待證事實
編號 證據清單 待證事實 1 被告庚○○的供述 全部犯罪事實 2 少年林○承的供述 全部犯罪事實 3 證人丁○○、丙○○、辛○○、戊○○、乙○○、甲○○、己○○於派出所的供述 證人等7人被詐騙匯款之事實 4 提領帳戶之交易明細表 被告等人確實利用該等人頭帳戶進行贓款之提、匯作業。 
二、核被告所為，係犯刑法第339條之4第1項第2款之3人以上共
    同犯詐欺取財及洗錢防制法第14條第1項洗錢等罪嫌，被告
    、張嘉豪與少年林○承及詐騙集團成員之間，有犯意之聯絡
    及行為之分擔，均為共同正犯；被告以一行為觸犯刑法第33
    9條之4第1項第2款、洗錢防制法第14條第1項之罪，為想像
    競合犯，請依刑法第55條前段，依較重之刑法第339條之4第
    1項第2款之3人以上共同犯詐欺取財處斷。被告為成年人，
    其與少年林○承共同實施犯罪，請依兒童及少年福利與權益
    保障法第112條第1項前段加重其刑。
三、依刑事訴訟法第251條第1項提起公訴。
　　此　致
臺灣苗栗地方法院
中　　華　　民　　國　 111　　年　　5 　　月　　4 　　日
　　　　　　　　　　　　　　檢察官　林  圳  義
本件證明與原本無異
中　　華　　民　　國　 111　　年　　5 　　月　　11　　日
                            書記官  楊  麗  卿
附表一
編號 被害人 詐騙時間及方式 匯款金額（新臺幣） 匯款帳戶 1 丁○○ 詐欺集團成員於110年3月15日下午3時40分許，撥打電話予丁○○，詐稱因付款設定錯誤，須解除設定，致丁○○陷於錯誤，依詐欺集團指示匯款。 29,988元、16,456元、6,060元、6,980元 郵局000-00000000000000 2 丙○○ 詐欺集團成員於110年3月15日夜間7時14分許，撥打電話予丙○○，詐稱誤登記為批發商的抬頭，致丙○○陷於錯誤，依詐欺集團指示匯款。 49,999元、18,108元 郵局000-00000000000000 3 辛○○ 詐欺集團成員於110年3月15日夜間，撥打電話予辛○○，詐稱金瑞文旅住宿的訂單因疏失誤登記為20筆訂單，致辛○○陷於錯誤，依詐欺集團指示匯款 99,987元、10,015元 玉山商業銀行000-0000000000000號帳戶 4 戊○○  詐欺集團成員於110年3月30日下午5時1分許，撥打電話予戊○○，詐稱以15,000元賣SONY電視，致戊○○陷於錯誤，操作自動櫃員機而匯款。 16,000元 中國信託商業銀行000-0000 000000000000號帳戶 5 乙○○ 詐欺集團成員於110年3月30日下午4時54分許，撥打電話予乙○○，詐稱誤將乙○○普通會員升級為高等會員，致乙○○陷於錯誤，依詐欺集團指示匯款 29,989元、20,000元 中國信託商業銀行000-0000 000000000000號帳戶 6 甲○○ 詐欺集團成員於110年3月15日某許，撥打電話予甲○○，詐稱誤將甲○○帳號升級為VIP，致甲○○陷於錯誤，依詐欺集團指示匯款。 ①49,985元 ②49,123元③49,985元④10,900元 兆豐商業銀行帳號000-0000 0000000號帳戶①、②及④中國信託商業銀行000-00 00000000000000號帳戶③ 7 己○○ 詐欺集團成員於110年3月15日下午3時40分許，撥打電話予己○○，詐稱因付款誤設定為預扣款，須解除設定，致己○○陷於錯誤，依詐欺集團指示匯款。 ①49,985元②28,123元③49,987元④49,987元⑤21,015元  玉山商業銀行000-0000000000000號帳戶①、②第一商 業銀行00000000000號帳戶③、④ 玉山商業銀行000-0000000000000號帳戶⑤ 
附表二
編號 提款時間 提款地點 1 110年3月15日下午5時9分 苗栗縣○○鎮○○路00○0號 2 110年3月15日下午5時11分 苗栗縣○○鎮○○路00○0號 3 110年3月15日下午5時28分 苗栗縣○○鎮○○路00○0號 4 110年3月15日夜間5時57分 苗栗縣○○鎮○○路00號 5 110年3月15日夜間6時1分 苗栗縣○○鎮○○路00號 6 110年3月15日夜間6時25分 苗栗縣○○鎮○○街00○0號 7 110年3月15日夜間5時45分 苗栗縣○○鎮○○路00號 8 110年3月15日夜間5時47分 苗栗縣○○鎮○○路00號 9 110年3月15日夜間6時7分 苗栗縣○○鎮○○路00○0號 10 110年3月15日夜間6時11分 苗栗縣○○鎮○○路0號 11 110年3月15日夜間6時12分 苗栗縣○○鎮○○路0號 12 110年3月15日夜間6時34分 苗栗縣○○鎮○○路000號